【裁判字號】    89,台上,4946
【裁判日期】    890817
【裁判案由】    偽造有價證券等罪
【裁判全文】
最高法院刑事判決                              八十九年度台上字第四九四六號
    上  訴  人  甲○○○
右上訴人因偽造有價證券等罪案件，不服台灣高等法院高雄分院中華民國八十七年五
月二十五日第二審判決（八十七年度上訴字第八一四號，起訴案號：台灣高雄地方法
院檢察署八十六年度偵字第六一三五、六四九三號），提起上訴，本院判決如左：
    主  文
原判決關於變造有價證券部分撤銷，發回台灣高等法院高雄分院。
其他上訴駁回。
    理  由
一發回部分：
本件原判決認定上訴人甲○○○於民國八十三年十月間，因需現金週轉，乃向其小叔
謝榮光商借支票以調用現金。謝榮光則自花蓮郵寄以其為發票人，票號○○三一四四
至○○三一四六、面額各為新台幣 (下同）三十萬元、三十萬元及三十五萬元，票載
發票日各為八十四年○月十日、八十四年○月十一日、八十四年○月十七日 (月份空
白，約定調現後填上），以花蓮縣光豐地區農會信用部為付款人之支票三紙，供上訴
人使用，上訴人乃持向蔣素靜調得九十五萬元周轉，並將前開支票發票日之空白月份
均填上十二月而完成發票行為。嗣於八十五年間，上開支票所載發票日屆至後，上訴
人因無力於票期內清償借款，竟基於變造有價證券之犯意，未經謝榮光同意，即以謝
榮光要求延長票期一年為由，向不知情之蔣素靜表示可自行更改上開支票之發票日，
待其取得謝榮光印章後再為之蓋用，蔣素靜不疑有他，乃將三紙支票上之發票日由原
載之八十四年改為八十五年，再將支票寄予上訴人，上訴人旋於不詳時地，擅自利用
不知情之某刻印店，偽刻謝榮光之印章後，蓋上偽刻之「謝榮光」印文三枚於三紙支
票之更改處，變造上開支票後再交還予蔣素靜。八十六年二月間蔣素靜提示上開支票
均未獲兌現，經聯絡謝榮光後，始知上情等情。因而維持第一審論處上訴人意圖供行
使之用，而變造有價證券罪刑之判決，駁回上訴人在第二審之上訴，固非無見。
惟查：(一)、事實審法院對於案內一切證據，除認為不必要者外，均應詳為調查，以期
發見真實，如有應行調查之證據未依法調查，率予判決，即難謂無應於審判期日調查
之證據而未予調查之違法。又所謂應調查之證據，並不限於具有認定犯罪能力之證據
，其有關證據憑信性之證據，即用以證明證據之信用性者，亦包括在內。上訴人持前
揭三紙支票向蔣素靜調現後，該三紙支票即一直由蔣素靜持有，其亦坦承自行將票載
發票日由八十四年改為八十五年，雖陳稱更改後即將三紙支票寄予上訴人，經上訴人
在更改處蓋章後再寄還云云，惟其證言之憑信性為何，自應首予釐清。卷查蔣素靜就
其上開證述，並無提出任何依據，且其於偵查中提出與上訴人之電話錄音內容（見六
四九三號偵查卷第十一至十二頁），亦未言及有郵寄支票情事；以其與上訴人均住於
高雄市區，相互來往之交通極為便利，蔣素靜亦無提示前揭支票之急迫性而言，何以
竟捨簡易之送請當面蓋章而不為，卻採麻煩不便之互相郵寄方式﹖且該三紙支票復為
蔣素靜僅有之借款債權憑證，茍其寄予上訴人後未獲返還，其債權如何確保﹖原審就
此悖於常情且無任何依據之供述，未詳予勾稽，即遽予採信，並資為上訴人有變造有
價證券犯行之判斷依據，自嫌速斷。(二)、科刑之判決書，須將認定之犯罪事實詳記於
事實欄，然後於理由內逐一說明其憑以認定之證據，使事實與理由兩相一致，方為合
法，倘事實欄已有敘及，而理由內未加說明，是為理由不備，理由已有說明，而事實
欄無此記載，則理由失其依據，均足構成撤銷之原因。原判決理由中雖載述支票在提
示期限後一年內仍得請求付款，為其所認蔣素靜並無必要偽刻發票人印章而自行延展
期限，致自喪票據權利之論據，惟蔣素靜究竟於何時更改支票上所載發票日之年份，
原判決事實欄並未認定，僅記載為八十五年間。而蔣素靜茍係於八十五年十二月下旬
以後始予更改，則其於三紙支票已逾發行滿一年後、更改前之期間內，依票據法第一
百三十六條之規定，即已不得本於票據之法律關係請求付款。原判決未為蔣素靜何時
更改票載日期之認定，即遽予論述其無必要自行延期云云，自嫌失據。上訴意旨指摘
原判決此部分不當，非無理由，應認有發回更審之原因。
二駁回部分：
按第三審上訴書狀，應敘述上訴之理由，其未敘述者，得於提起上訴後十日內補提理
由書於原審法院，已逾上述期間，而於第三審法院未判決前仍未提出上訴理由書狀者
，第三審法院應以判決駁回之，刑事訴訟法第三百八十二條第一項、第三百九十五條
後段規定甚明。上訴人行使偽造私文書部分不服原審判決，於八十七年六月十五日提
起上訴，並未敘述理由 (其上訴狀第四頁末段第一行所載「偽造文書」應係「偽造有
價證券」之誤寫 )，迄今逾期已久，於本院未判決前仍未提出，依上開規定其上訴自
非合法，應予駁回。
據上論結，應依刑事訴訟法第三百九十七條、第四百零一條、第三百九十五條後段，
判決如主文。
中      華      民      國    八十九    年      八      月     十七     日
                              最高法院刑事第十二庭
                                  審判長法官  陳  炳  煌
                                        法官  陳  正  庸
                                        法官  陳  世  雄
                                        法官  徐  文  亮
                                        法官  吳  信  銘
      右正本證明與原本無異
                                              書  記  官
中      華      民      國    八十九    年      八      月     十八     日


司法院資訊處製作；財團法人民間司法改革基金會備份。
